【裁判字號】    89,易,4631
【裁判日期】    900108
【裁判案由】    違反醫師法
【裁判全文】
臺灣高雄地方法院刑事判決                        八十九年度易字第四六三一號
    公  訴  人  臺灣高雄地方法院檢察署檢察官
    被      告  甲○○
右列被告因違反醫師法案件，經檢察官提起公訴（八十九年度偵字第三○○三號），
本院判決如左：
    主  文
甲○○共同未取得合法醫師資格，擅自執行醫療業務，因而致人傷害，處有期徒刑壹
年，緩刑參年。
如附表一所示之物沒收。
    事  實
一、甲○○係位於高雄市○○○路五十八號三樓之「甲○○外、婦科診所」負責人，
    明知其子陳立人前雖畢業於菲律賓ＦＡＲＥＡＳＴＥＲＮＵＮＩＶＥＲＳＩＴＹ
    （下簡稱：遠東大學）醫學院，並經菲律賓醫學評議會核准於該國登記及開業，
    惟陳立人並未領有中華民國之醫師證書，應不得擅自於中華民國領域內執行業務
    。甲○○竟與其子陳立人，基於違法執行醫療業務之共同犯意聯絡，自民國七十
    六年間某日起至八十八年三月十一日止，在位於高雄市○○○路五十八號三樓，
    甲○○所開設之「甲○○外、婦科診所」內，於得甲○○同意後，由陳立人獨自
    一人或與甲○○一同，為欲去除身上疤痕或去除眼、鼻部縐紋（俗稱拉皮）、縫
    合車禍裂傷等傷痕，而至該診所求診之王秀錦、凌莊春、潘俐靜等多位不特定病
    患，從事問診、撰寫病歷、開刀等醫療行為（陳立人為陳玉箏、王秀錦、凌莊春
    、潘俐靜進行之醫療行為，詳如附表二所示），並依病情不同，而收取新台幣（
    下同）一千元至十萬元不等之費用。其中潘俐靜並因手術不當，致鼻部遭感染而
    受有傷害（註：潘俐靜於本院八十八年易字第四一六五號案當庭表示已和解不告
    傷害罪，即已撤回過失傷害之告訴）。
二、嗣於八十八年三月十一日十時四十分許，經警會同高雄市政府衛生局之李廣森、
    吳明正，許堅貞於上址查獲，並扣得病歷四十張（經本院八十八年易字第四一六
    五號案當庭編號一至四十號，其中編號第四、五、九、十、十一、十二、十三、
    十四、十五、十六、十九、二十、二十一、二十二、二十四、二十五、二十六、
    二十七、二十九、三十、三十一、三十三、三十六頁，係陳立人所撰寫；又編號
    六頁係陳玉箏之病歷）。八十九年一月六日經本院八十八年易字第四一六五號庭
    訊時，陳立人再庭呈其執行醫師業務所用，為甲○○所有之布栓三支、构一支、
    刀柄一支、止血栓一支、磁針器一支、剪刀一支、攝子二支。
三、案經本院函送台灣高雄地方法院檢察署檢察官偵查起訴。
    理  由
一、訊據被告甲○○矢口否認有違反上開醫師法之犯行，辯稱：伊並未同意伊之子陳
    立人為醫療手術行為，所有之手術均由伊親自醫療處理，陳立人僅在旁邊幫忙遞
    刀子而已云云。經查陳立人於上開時間確實有從事問診與手術之醫療行為，業據
    陳立人於本院證述屬實，並據證人李廣森、吳明正、許堅貞、潘俐靜、陳玉箏、
    王秀錦、凌莊春於本院八十八年易字第四一六五號案證述在卷，復有如附表一所
    示之物扣案可佐。且陳立人共同違反醫師法亦經本院判處有期徒刑一年六月，鍰
    刑參年確定，有該判決一份附卷可稽，是被告所辯顯屬卸責之詞，不足採信。事
    證已臻明確，犯行堪以認定。
二、按醫師法第二十八條規定之所謂「醫療業務」，係指以醫療行為為職業而言，不
    問是主要業務或附隨業務，凡職業上予以機會，為非特定多數人之醫療行為均屬
    之，又所稱醫療行為者，乃以治療矯正或預防人體疾病、傷害殘缺或保健為直接
    目的，所為的診察，診斷及治療，或基於診療、診斷結果，以治療為目的所為之
    處方，或用藥等行為的全部或一部之總稱。又醫師法第二十八條第二項之未取得
    合法醫師資格，擅自執行醫療業務，因而致人傷害罪，乃同條第一項之加重結果
    犯，僅其應受處罰之刑，依刑法相關條文加重其刑二分之一而已，並未變更其罪
    名為刑法第二百八十四條第二項之業務上過失傷害罪，故應不受同法第二百八十
    七條告訴乃論之限制，自不因未經告訴而不予處罰，從而未取得合法醫師資格擅
    自執行醫療業務因而致人傷害者，其傷害部分如未經合法告訴，仍應依醫師法第
    二十八條第二項之規定追訴處罰（參最高法院七十二年度第二次刑事庭會議決議
    ）。被告雖有醫師資格，惟被告同意其子陳立人於上開診所內為醫療手術行為並
    致人於傷害，被告所為係犯醫師法第二十八條第二項（陳立人無醫師資格執行醫
    師業務，為不特定之人為醫療行為，並致潘俐靜受有傷害之行為）之罪。又醫師
    法第二十八條之罪以未具合法醫資格為構成要件之一，但並非因身分或其他特定
    關係而成立之犯罪，故就所犯醫師法第二十八條第二項之罪，甲○○縱具有醫師
    資格，然被告與陳立人間，既有共同之犯意聯絡及行為分擔，則均應為共同正犯
    。又擅自執行醫療業務者之所謂業務，係指以反覆同種類之行為為目的之社會活
    動，無論受其診治之人多少，或同一人受診多少次，均屬一個業務行為，自無連
    續犯可言（八十一年上易字一四二一號判決）。又被告於行為時已滿八十歲，應
    依刑法第十八條第三項之規定減輕其刑，並依刑法第七十一條規定先加後減。爰
    審酌被告年事已高，犯罪之手段、目的、所生危害、犯罪後之態度及其他一切情
    狀，量處如主文所示之刑。又被告前未曾受有期徒刑以上刑之宣告，有本院被告
    全國前案紀錄表在卷可佐，其因一時失慮，偶罹刑典，事後態度良好，且已高齡
    ，經此刑之宣告後，應知警惕而無再犯之虞，本院因認暫不執行其刑為當，予以
    宣告緩刑三年，用啟自新。
三、扣案如附表一所示之布栓三支、构一支、刀柄一支、止血栓一支、磁針器一支、
    剪刀一支、攝子二支，依醫師法第二十八條第一項沒收之。又扣案之病歷表二十
    四張（編號第六頁暨第四、五、九、十、十一、十二、十三、十四、十五、十六
    、十九、二十、二十一、二十二、二十四、二十五、二十六、二十七、二十九、
    三十、三十一、三十三、三十六頁），為被告甲○○所有，供犯罪所用之物，依
    法沒收之。
四、又「甲○○婦外科診所」並未與中央健康保險局高屏分局特約，有該局八十八年
    十月二十二日健保高費一字第八八○二七一○五號函附於本院卷可佐，故本案應
    無「詐欺健保費」之問題。其次，若不具醫師資格人之，擅自執行醫療業務，若
    其醫術確有合格醫師之一般水準，則雖向病患收取費用，仍不成立詐欺罪（參最
    高法院八十七年台非字第三二號判決意旨），而被告雖不具我國醫師資格，但其
    畢業於菲律賓遠東大學醫學院，並經菲律賓醫學評議會核准於該國登記及開業（
    參本院卷附之證書影本），故應不另負詐欺罪責，併此敘明。
據上論斷，應依刑事訴訟法第二百九十九條第一項前段，醫師法第二十八條第一項、
第二項、刑法第十一條、第二十八條、第十八條第三項、七十一條第一項、第三十八
第一項第二款、第七十四條第一款，罰金罰鍰提高標準條例第一條前段，判決如主文
。
本案經檢察官陳建和到庭執行職務。
中      華      民      國      九十      年      一      月      五    日
                                  臺灣高雄地方法院刑事第六庭
                                      法  官    沈建興
右正本證明與原本無異。
如不服本判決，應於判決送達後十日內，向本院提出上訴狀。
                                      書記官    蔡琬玲
中    華    民    國    九十    年       一      月      五        日
┌───────────────────────────────────┐
│附表一                                                                │
├───────────────────────────────────┤
│布栓三支、构一支、刀柄一支、止血栓一支、磁針器一支、剪刀一支、攝子二支│
├───────────────────────────────────┤
│扣案之病歷表二十四張（編號第六頁、第四、五、九、十、十一、十二、十三、│
│十四、十五、十六、十九、二十、二十一、二十二、二十四、二十五、二十六、│
│二十七、二十九、三十、三十一、三十三、三十六頁）                      │
└───────────────────────────────────┘


司法院資訊處製作；財團法人民間司法改革基金會備份。
